【裁判字號】    92,台上,2809
【裁判日期】    921231
【裁判案由】    給付買賣價金
【裁判全文】
最高法院民事判決                              九十二年度台上字第二八０九號
    上  訴  人  乙○○
    訴訟代理人  蕭佳灶律師
    被 上訴 人  甲○○
    訴訟代理人  孫天麒律師
右當事人間請求給付買賣價金事件，上訴人對於中華民國九十年十一月二十七日台灣
高等法院第二審判決（九十年度上字第五三二號），提起上訴，本院判決如左：
    主  文
原判決除假執行部分外廢棄，發回台灣高等法院。
    理  由
本件上訴人主張：被上訴人於民國七十八年九月十九日以總價新台幣（下同）九百五
十萬元，向伊購買坐落台北市○○區○○段二小段五九五之三地號土地應有部分及地
上門牌號碼台北市○○區○○街二之十三號一樓房屋，伊已將系爭房地辦理所有權移
轉登記予被上訴人，被上訴人尚欠伊買賣價金三百五十萬元未付。伊就其中一百五十
萬元部分，另案訴請被上訴人給付，獲勝訴之判決確定後，兩造成立和解，伊同意就
該部分折讓二十萬元，被上訴人已給付其餘之一百三十萬元，惟尚欠之其餘價金二百
萬元，被上訴人則迄未給付等情。求為命被上訴人如數給付及加付法定遲延利息之判
決。
被上訴人則以：伊已付清系爭房地買賣價金等語，資為抗辯。
原審以：系爭契約第二條約定：(一)本約簽訂時，甲方（即被上訴人）應付乙方（即上
訴人）價款之一部二百五十萬元為定款，乙方即日親收足訖。(二)俟所有權移轉登記完
成，甲方付給乙方三百萬元，餘款四百萬元配合甲方銀行貸款一次付清，屆時一併交
屋等語。系爭房地已辦理所有權移轉登記完畢，且已交屋，可認被上訴人已付清全部
買賣價金。倘被上訴人確有積欠買賣價金達三百五十萬元未付，上訴人當時極為欠缺
資金，何以長期不為催討，且其於另案亦僅請求被上訴人給付一百五十萬元，顯與情
理有違。系爭契約第二條第三款約定：七十八年九月三十日上訴人開出合作金庫支票
金額三百萬元向被上訴人調用現款，該票到期可抵前項購屋款。於契約附件交款備忘
錄載明：上訴人於同日簽收現金三百萬元，俟權狀核發下交付甲方，同時甲方返還乙
方提供之三百萬元保證履行契約支票等語。於上開支票到期前，上開借款尚未抵付購
屋款，被上訴人若未另給付三百萬元買賣價金，上訴人自不可能於交款備忘錄載明收
到現金三百萬元，足徵該現金三百萬元係買賣價金，與系爭契約所稱之借款三百萬元
乃不同之二筆款項。被上訴人於七十八年九月三十日由第一商業銀行匯款二百萬元予
上訴人，另交付現金九十萬元及預扣利息十萬元，為上訴人所不爭，被上訴人顯已交
付借款三百萬元予上訴人。上訴人簽發上開金額三百萬元之支票予被上訴人，被上訴
人屆期並未提示該支票，於被上訴人給付尾款時，由上訴人收回，足徵上訴人主張：
被上訴人於七十八年九月三十日給付三百萬元時，因尚未辦理移轉登記，被上訴人為
確保先為之給付，要求伊簽發履約保證票，以借款方式預付云云，並非可採。訴外人
黃棟榮為系爭土地之共有人，曾以其土地向第一商業銀行設定最高限額抵押權辦理貸
款，於七十九年三月二十二日清償，塗銷抵押權登記。上訴人於另案訴訟自承：被上
訴人另以現金三百萬元轉交辦理系爭買賣標的物之代書黃棟榮代為清償伊之銀行貸款
等語，該所稱銀行貸款，當係指黃棟榮之上開貸款而言，上訴人顯已自認被上訴人已
給付現金三百萬元。系爭買賣總價為九百五十萬元，被上訴人已付第一期款二百五十
萬元，第二期款三百萬元，以借款三百萬元抵付價款，於另案判決確定後，再給付一
百三十萬元（上訴人折讓二十萬元），合計已逾九百五十萬元，自已付清全部價金。
從而上訴人請求被上訴人給付伊二百萬元及加付法定遲延利息，為非正當，不應准許
。爰廢棄第一審所為上訴人勝訴之判決，改判駁回其訴。
按認定事實應憑證據，不能以臆測之詞推斷應證事實之真偽。原審徒以系爭房地已辦
理所有權移轉登記完成並已交付，且上訴人於另案僅請求被上訴人給付一百五十萬元
，即推斷被上訴人已付清全部買賣價金，殊嫌無據。次按當事人在別一訴訟事件所為
不利於己之陳述，未可與民事訴訟法第二百七十九條所稱之自認同視，尚須審究其與
實情是否相符，以為取捨之依據。上訴人於另案雖稱：被上訴人另以現金三百萬元轉
交辦理系爭買賣標的物之代書黃棟榮代為清償伊之銀行貸款云云；惟其嗣已陳明：伊
並未向銀行貸款，被上訴人並無代伊清償等語，被上訴人亦承認上情屬實（見第一審
卷二七頁）。原審疏未注意及此，遽認上訴人已為自認，並採為認定事實之根據，尚
有未合。復查系爭契約第二條第二款約定：第二次付款，俟所有權移轉登記完成，甲
方（即被上訴人）付給乙方（即上訴人）三百萬元，第三款約定：七十八年九月三十
日上訴人開出合作金庫支票金額三百萬元向被上訴人調用現款，該票到期可抵前項購
屋款。系爭契約所附交款備忘錄載明：上訴人於七十八年九月三十日簽收現金三百萬
元，俟權狀核發下交付甲方，同時甲方返還乙方提供之三百萬元保證履行契約支票等
語（見原審卷七二、七四頁）。系爭房地於七十九年四月九日始辦理所有權移轉登記
完成（見第一審卷九０至九三頁土地建物登記簿謄本），被上訴人於七十八年九月三
十日尚無須給付第二期款三百萬元，上訴人主張：被上訴人係以借款之方式預付該三
百萬元予伊，由伊簽發交付上開支票為擔保，俟辦理所有權移轉登記完成時交還，以
抵付該期款等語（見原審卷一四四頁），與上開約定似無不符，是否毫無足採，亦非
無研求餘地。原審未遑詳查，遽以上開理由而為上訴人不利之判決，並嫌速斷。上訴
論旨，指摘原判決不當，求予廢棄，非無理由。
據上論結，本件上訴為有理由。依民事訴訟法第四百七十七條第一項、第四百七十八
條第二項，判決如主文。
中      華      民      國    九十二    年     十二     月    三十一    日
                              最高法院民事第三庭
                                  審判長法官  林  奇  福
                                        法官  陳  國  禎
                                        法官  李  彥  文
                                        法官  陳  重  瑜
                                        法官  劉  延  村
      右正本證明與原本無異
                                               書  記  官
中      華      民      國    九十三    年      一      月     十四     日
                                                                        Ｋ


司法院資訊處製作；財團法人民間司法改革基金會備份。
